臺灣屏東地方法院民事判決
110年度家繼訴字第40號
原      告  洪宏志  

訴訟代理人  陳純青律師
被      告  洪初枝  

            洪瑞麗  

上  共  同
訴訟代理人  宋孟陽律師
被      告  洪瑞慧  

上列當事人間請求分割遺產事件，本院於民國111年11月17日言
詞辯論終結，判決如下：
    主  文
兩造就被繼承人洪盧忍所遺如附表一所示之遺產，應依附表一分
割方法欄所示方法予以分割。
訴訟費用由兩造按如附表二應繼分比例欄所示比例負擔。
    理  由
壹、程序事項
一、訴狀送達後，原告不得將原訴變更或追加他訴。但請求之基
    礎事實同一、擴張或減縮應受判決事項之聲明者，不在此限
    。民事訴訟法第255條第1項第2款、第3款定有明文。本件原
    告原起訴請求分割被繼承人洪盧忍所遺如民國(下同)110年5
    月10日起訴狀附表一所示遺產，分割方法如該附表一分割方
    法欄所示(見本院卷第13至17頁)。嗣於本院審理時，於111
    年1月4日具狀更正如附表一編號8之屏東中正路郵局活期存
    款、編號9之聯信商業銀行活期存款之金額，核屬減縮及擴
    張應受判決事項之聲明，且基礎事實同一，參諸前揭規定，
    應予准許。
二、被告洪瑞慧經合法通知，未於言詞辯論期日到場，核無民事
    訴訟法第386條所列各款情形，依家事事件法第51條準用民
    事訴訟法第385條第1項規定，爰依原告之聲請，由其一造辯
    論而為判決。
貳、實體事項  
一、原告起訴主張：兩造之被繼承人洪盧忍於92年12月30日死亡
    ，兩造均為其子女，應繼分各4分之1，而兩造公同共有被繼
    承人所遺如附表一所示遺產，並無不能分割之情形，亦無不
    分割之約定，惟兩造無法協議分割。為此依民法第1164條規
    定請求分割遺產，並聲明：如主文所示。
二、被告則以：
　㈠被告洪初枝、洪瑞麗：對於系爭遺產範圍、繼承權人及系爭
    遺產中之不動產部分總估價金額為18,471,848元均無意見，
    同意原告主張之分割方法(見本院卷第261至263頁言詞辯論
    筆錄)。
　㈡被告洪瑞慧經合法通知，未於言詞辯論期日到場，亦未提出
    書狀作何聲明或陳述。
三、本院之判斷：
　㈠本件原告主張被繼承人洪盧忍於92年12月30日死亡，遺有如
    附表一所示遺產(下稱系爭遺產)，兩造均為被繼承人之子女
    ，均為法定繼承人，已就系爭遺產中之不動產部分辦畢公同
    共有繼承登記，然兩造無法達成分割系爭遺產之協議等情，
    業據其提出戶籍謄本、繼承系統表、財政部國稅局遺產稅免
    稅證明書、土地及建物登記第三類謄本、地籍圖、不動產使
    用現況照片、郵政儲金存款餘額證明書、聯信商業銀行存摺
    往來明細表等件為證（見本院卷第19至84頁、第125至131頁
    ），為被告洪初枝、洪瑞麗所不爭，而被告洪瑞慧既未到庭
    爭執，復未提出書狀做任何聲明或陳述，自堪信原告前開主
    張為真實。
　㈡按繼承人有數人時，在分割遺產前，各繼承人對於遺產全部
    為公同共有；繼承人得隨時請求分割遺產，但法律另有規定
    或契約另有訂定者，不在此限，民法第1151條、第1164條分
    別定有明文。經查，本件被繼承人洪盧忍所遺系爭遺產，兩
    造於分割遺產前，就上述遺產之全部為公同共有，兩造目前
    既無法達成分割遺產之協議，而上述遺產亦無不能分割之情
    形，依照上開規定，原告主張裁判分割被繼承人洪盧忍所遺
    系爭遺產，即無不合，應予准許。
　㈢次按遺產繼承人，除配偶外，依下列順序定之：一直系血親
    卑親屬。二父母。三兄弟姊妹。四祖父母；同一順序之繼承
    人有數人時，按人數平均繼承。但法律另有規定者，不再此
    限。民法第1138條、第1141條分別定有明文。另公同共有物
    之分割，除法律另有規定外，準用關於共有物分割之規定；
    共有物之分割，依共有人協議之方法行之；分割之方法不能
    協議決定，或於協議決定後因消滅時效完成經共有人拒絕履
    行者，法院得因任何共有人之請求，命為下列之分配︰一以
    原物分配於各共有人。但各共有人均受原物之分配顯有困難
    者，得將原物分配於部份共有人。二原物分配顯有困難者時
    ，得變賣共有物，以價金分配於各共有人；或以原物之一部
    份分配於各共有人，他部份變賣，以價金分配於各共有人。
    以原物分配時，如共有人中有未受分配，或不能按其應有部
    分受分配者，得以金錢補償之；以原物為分配時，因共有人
    之利益或其他必要情形，得就共有物之一部分仍維持共有，
    民法第830條第2項、第824條第1、2、3、4項規定甚明。另
    按終止遺產之公同共有關係，應以分割方式為之，將遺產之
    公同共有關係終止改為分別共有關係，性質上係屬分割遺產
    方法之一（最高法院82年台上字第748號判決要旨參照）。
    又按分割共有物，究以原物分割，或變價分割為適當，法院
    應斟酌當事人意願、共有物之使用情形、物之經濟效用及全
    體共有人之利益等情形而為適當分割，不受共有人所主張分
    割方法之拘束（最高法院87年度台上字第1402號、88年度台
    上字第600號判決要旨參照）。查原告主張被繼承人洪盧忍
    所遺如附表一編號1、2、3、4、6、7之不動產於被繼承人生
    前即交由原告居住使用，且被告洪初枝、洪瑞慧均定居日本
    ，宜將上開不動產分割歸由原告取得後，再按牛津學堂不動
    產估價師估價金額共18,471,848元計算，由原告補償被告3
    人各4,617,962元(見本院卷第265頁)，被告洪初枝、洪瑞麗
    表示同意原告分割方法，被告洪瑞慧則未於言詞辯論期日到
    場，亦未提出書狀作任何聲明或陳述。觀諸附表一編號6所
    示建物為編號7建物所包覆，編號7建物又與門牌號碼為屏東
    市○○路00號之建物打通作為店面使用中，而屏東市○○路00號
    之建物為原告之子洪挺玹所有，該56號建物所座落之基地即
    屏東市○街段○○段000○000地號土地則為原告所有，此有前開
    地籍圖、使用現況照片、土地及建物登記謄本在卷可憑，本
    院考量被告洪初枝、洪瑞慧已移居日本，難期有效使用及管
    理修繕上開不動產，且上開不動產長期由原告使用中，若由
    兩造維持分別共有，顯有影響日後不動產經濟效用之虞，故
    認原告主張之分割方法，對各繼承人之利益而言，均屬相當
    ，且為被告等人所同意或不爭執，對各繼承人之利益而言，
    核屬公平且無違當事人之意願，應屬適當。
　㈣從而，原告依民法第1164條等規定請求分割被繼承人洪盧忍
    如附表一所示系爭遺產，為有理由，並依附表一分割方法欄
    所示方法予以分割，爰判決如主文第1項所示。
四、末按因共有物分割、經界或其他性質上類似之事件涉訟，由
    敗訴當事人負擔訴訟費用顯失公平者，法院得酌量情形，由
    勝訴之當事人負擔其一部，民事訴訟法第80條之1定有明文
    。又分割遺產之訴，核其性質，兩造本可互換地位，本件原
    告請求分割遺產雖於法有據，然被告之應訴乃法律規定所不
    得不然，兩造顯均因本件訴訟而互蒙其利，為求公允，爰以
    兩造分配遺產之比例即兩造各別之應繼分，酌定本件訴訟費
    用之分擔，爰判決如主文第2項所示。
五、據上論結，原告之訴為有理由，依家事事件法第51條，民事
    訴訟法第385條第1項前段、第80條之1、第85條第1項前段，
    判決如主文所示。
中　　華　　民　　國　　111 　年　　12　　月　　15　　日
                   家事法庭     法  官　廖文忠
以上正本係照原本作成。
如不服本判決，應於送達後20日內，向本院提出上訴狀並表明上
訴理由，如於本判決宣示後送達前提起上訴者，應於判決送達後
10日內補提上訴理由書（須附繕本）。
中　　華　　民　　國　　111 　年　　12　　月　　15　　日
                                書記官　黃佳惠　
附表一：被繼承人洪盧忍之遺產            
編號 遺   產   項   目 鑑定/核定價格(新台幣) 分    割    方    法 1 屏東縣○○市○街段○○段000地號土地 合計15,515,700元 (參酌牛津學堂不動產估價師事務所不動產估價報告書第4頁) 由原告單獨取得，並由原告分別補償被告3人各4,617,962元。 2 屏東縣○○市○街段○○段000地號土地   3 屏東縣○○市○街段○○段000地號土地 合計1,957,360元 (參酌牛津學堂不動產估價師事務所不動產估價報告書第4頁)  4 屏東縣○○市○街段○○段000地號土地   5 屏東縣○○市○○○段○○段00○0地號土地 5,808,000元 (參酌110年度土地登記謄本所示公告土地現值計算，即55,000元×528平方公尺×1/5＝5,808,000元) 由兩造按附表二所示應繼分比例分割為分別共有。 6 屏東縣○○市○街段○○段000○號建物 (門牌號碼：屏東市○○路0號) 合計998,788元 (參酌牛津學堂不動產估價師事務所不動產估價報告書第4頁) 由原告單獨取得，並由原告分別補償被告3人各4,617,962元。 7 屏東縣○○市○街段○○段000○號建物 (門牌號碼：屏東市○○路00號)   8 屏東中正路郵局活期存款及其利息 62,973元 (參本院卷第125頁) 由兩造按附表二所示應繼分比例分別取得，為利整除，由原告取得15,741元，被告3人各取得15,744元。 9 聯信商業銀行活期存款及其利息 47元 (參本院卷第131頁) 由兩造按附表二所示應繼分比例分別取得，為利整除，由原告取得11元，被告3人各取得12元。 10 晶鈺科技股份有限公司股份 250,000元 (參本院卷第33頁) 由兩造按附表二所示應繼分比例分別取得，即由兩造各分得62,500元之股份。 11 茂軒企業股份有限公司股份 50,000元 (參本院卷第33頁) 由兩造按附表二所示應繼分比例分別取得，即由兩造各分得12,500元之股份。 
附表二：兩造應繼分比例
編號 繼承人 應繼分比例 1 洪宏志 1/4 2 洪初枝 1/4 3 洪瑞慧 1/4 4 洪瑞麗 1/4